臺灣桃園地方法院刑事裁定　　　　　　 100年度聲字第4452號
聲　請　人
即　被　告
選任辯護人　陳志律師
　　　　　　張百欣律師
聲　請　人
即　被　告　曾邦賢
上列聲請人因被告貪污等案件，聲請停止羈押，本院裁定如下：
    主  文
聲請駁回。
    理  由
一、查本件被告曾邦賢因貪污等案件，經本院訊問後認為罪嫌重
    大，所犯為最輕本刑為有期徒刑5 年以上之重罪，復有逃亡
    、勾串證人之虞，並認為有羈押之必要，依刑事訴訟法第
    101 條第1 項第1 款、第2 款、第3 款等規定，於民國100
    年2 月18日起對被告執行羈押，並禁止接見通信在案。
二、聲請意旨略謂：本案起訴犯罪事實一部分之證人業已詰問完
    畢，起訴書犯罪事實二、三部分，主要證人即告訴人劉國清
    之詰問程序復已完結，犯罪事實四部分被告更已坦承不諱，
    本案雖仍有其餘證人尚待詰問，為對於人行交互詰問乃被告
    之權利，不能據以案情繁雜、證人尚待交互詰問，反令被告
    無從獲得交保，依本案進程，被告已無羈押、禁見之必要，
    請求予以交保，以回家照顧家中老小，會準時到庭云云。
三、按法律規定羈押被告之要件，須基於維持刑事司法權之有效
    行使之重大公益要求，並符比例原則，方得為之。且無罪推
    定原則除禁止對未經有罪判決確定之被告執行刑罰，亦禁止
    僅憑犯罪嫌疑即施予被告類似刑罰之措施，倘以重大犯罪嫌
    疑為羈押之唯一條件，即可能違背無罪推定原則。基於憲法
    保障人民身體自由之意旨，被告犯刑事訴訟法第101 條第1
    項第3 款所示之罪，嫌疑重大者，且有相當理由足認其有逃
    亡、湮滅、偽造、變造證據或勾串共犯、證人之虞，亦無不
    得羈押之情形，法院斟酌能否以命該被告具保、責付或限制
    住居等侵害較小之手段代替羈押後，仍認非予羈押，顯難進
    行追訴、審判或執行者，方得羈押，始符憲法第8 條保障人
    民身體自由及第16條保障人民訴訟權之意旨。是被告縱然符
    合上揭第3 款之羈押事由，法官仍須就犯罪嫌疑是否重大、
    有無羈押必要、有無不得羈押情形予以審酌，非謂一符合該
    條款規定之羈押事由，即得予羈押，業經司法院釋字第665
    號解釋釋明在案在案。上揭所稱「相當理由」，與同條項第
    1 款、第2 款法文內之「有事實足認有…之虞」（學理上解
    釋為充分理由）尚屬有間，其條件相當寬鬆。良以重罪常伴
    有逃亡、滅證之高度可能，係趨吉避凶、脫免刑責、不甘受
    罰之基本人性，倘一般正常之人，依其合理判斷，可認為該
    犯重罪嫌疑重大之人具有逃亡或滅證之相當或然率存在，即
    已該當「相當理由」之認定標準，不以達到充分可信或確定
    程度為必要。以量化喻，若依客觀、正常之社會通念，認為
    其人已有超過百分之五十之逃亡、滅證之可能性者，當具有
    相當理由認為其有逃亡、滅證之虞。此與前2 款必須有百分
    之八十以上，始足認有該情之虞者，自有程度之差別。再其
    認定，固不得憑空臆測，但不以絕對客觀之具體事實為限，
    若有某些跡象或情況作為證據，即無不可。至相關之事實或
    跡象、情況，鑑於此非屬實體審判之核心事項，自以自由證
    明為已足，並不排斥傳聞證據，斯不待言，最高法院98年度
    台抗字第668 號裁定參照。
四、經查，被告涉犯貪污等犯罪事實，有檢察官起訴書證據清單
    所列證據及審理中證人證述、查調物、書證可資證明，足認
    被告犯檢察官起訴之違反貪污治罪條例之罪嫌疑重大。又審
    酌被告本件所犯違反貪污治罪條例第4 、5 條之罪，係最輕
    本刑有期徒刑5 年以上之罪，衡諸被告所涉犯罪情節、貪污
    金額、被告資力、人脈、家庭狀況，被告涉犯上開重罪，法
    定刑非輕，則被告逃匿以規避審判程序進行及刑罰執行之可
    能性甚高，仍有相當理由認有逃亡之虞。另被告就起訴書犯
    罪事實二、三之部分，尚有大量被告聲請傳喚之友性證人如
    段樹丁、陳晏書、鄭達森、范姜欣男、廖琍玲、方藝蓉、曾
    邦政、蕭萬龍律師、鄭美華、高功錦、廖曉青、張月珠、楊
    信廣、王興業、廖文俊等人仍待交互詰問，且另外縱非友性
    證人之呂昱慶，亦難謂即無勾串之虞，足認被告仍有串證或
    滅證之虞。況被告前為警務人員，於本案涉有未向所任職機
    關報備即私自前往大陸地區與經通緝之嫌疑人私下碰面並有
    大量金錢往來之犯罪嫌疑，且被告擁有台胞證及護照，前已
    多次前往大陸地區，在當地應有相當人脈，難保於審理中不
    會循相關管道潛逃出境，藏匿不歸，而事實足認有有逃亡之
    虞。若命被告具、責付或限制住居等侵害較小之手段，均不
    足以確保審判或執行程序之順利進行，依本案訴訟進度，仍
    有繼續羈押被告之必要。再參諸被告所涉貪污犯罪情節，嚴
    重侵害司法警察執法之廉潔性，損害國家法益及國人對公務
    機關信任甚鉅，權衡國家刑事司法權之有效行使、國家秩序
    及公共利益、被告人身自由之私益及防禦權受限制之程度，
    認對被告維持羈押處分尚屬適當、必要，合乎比例原則，並
    無違反前揭大法官會議解釋意旨。聲請人雖以詰問證人為被
    告權利、家內有老小待照顧等為由聲請停止羈押云云，惟查
    ，依被告被告所犯情節及其往來、背景，有逃亡、串證之虞
    ，且其家庭情況核非法院審酌是否繼續羈押之要件，卷內復
    查無刑事訴訟法第114 條所定之情形，則原羈押原因既仍然
    存在，且有繼續羈押之必要，被告聲請停止羈押云云，自難
    准許，應予駁回。
五、依刑事訴訟法第220條，裁定如主文。
中    華    民    國   100    年    11    月    11    日
                  刑事第九庭  審判長  法  官  吳為平
                                      法  官  廖建傑
                                      法  官  黃俊華
以上正本證明與原本無異。
如不服本裁定，應於裁定送達後5 日內向本院提出抗告狀。
                                      書記官  張懿昀
中    華    民    國   100    年    11    月    11    日